臺灣高等法院刑事判決　　　　　　　 100年度上重訴字第22號
上　訴　人
即　被　告　洪金龍
選任辯護人　扶助律師楊德海律師
上列上訴人因殺人案件，不服臺灣宜蘭地方法院100年度重訴字
第1號，中華民國100年3月16日第一審判決（起訴案號：臺灣宜
蘭地方法院檢察署99年度偵字第4261號），提起上訴，本院判決
如下：
    主  文
原判決撤銷。
洪金龍殺人，處有期徒刑貳拾年。扣案之番刀壹把及草蕪松農藥
貳瓶均沒收。
    事  實
一、洪金龍於民國98年11月間，與已婚之沈美玉認識進而發生不
    正常之婚外情關係。迨99年7、8月間洪金龍曾對沈美玉為威
    嚇及毆打等暴力行為，沈美玉因不堪其擾而有意疏遠並斷絕
    往來。嗣於99年9月27日上午7時許，洪金龍前往找沈美玉，
    惟見沈美玉避不見面，因而引發洪金龍不滿，竟頓萌生殺機
    ，於99年9月27日上午8時許，將番刀1把放置在其機車置物
    箱內，並於路上事先購買草蕪松（巴拉刈）農藥2瓶，亦藏
    放機車置物箱後，騎乘車號613-JBL號重型機車前往沈美玉
    工作地點欲攔阻沈美玉談判，旋於同日上午8時51分許，在
    宜蘭縣大同鄉松羅南巷55之5號旁道路，洪金龍尾隨當時騎
    乘車號696-DAK號重型機車正往上班途中之沈美玉，洪金龍
    於攔下沈美玉後，因談判未果，竟基於殺人之犯意，憤而將
    沈美玉推倒在地，並持預藏之番刀猛刺沈美玉之左大腿，致
    沈美玉哀嚎呼叫救命，洪金龍見沈美玉呼救，復陸續持刀朝
    倒地之沈美玉胸部及右手臂各猛刺1刀，再從機車置物箱取
    出事先藏放之農藥朝沈美玉臉部往下來回潑灑，並將農藥強
    行灌入沈美玉嘴內，造成沈美玉受有胸部銳器傷、心臟穿刺
    破裂、右側氣血胸和左側氣胸等傷害而導致心因性休克及呼
    吸衰竭，嗣經王玉玲報案將沈美玉送往羅東聖母醫院急救，
    惟沈美玉仍於同日上午9時32分許到院前即已傷重死亡。而
    洪金龍在行兇後，於同日上午8時55分許，迅速騎乘上揭機
    車逃離現場，並於同日上午9時23分許，自行向宜蘭縣政府
    警察局三星分局寒溪派出所自承殺人而自首接受裁判。嗣員
    警據報到上揭案發現場處理時，在現場地上扣得洪金龍作案
    用之番刀1把及草蕪松農藥2瓶等物。
二、案經臺灣宜蘭地方法院檢察署檢察官據報相驗後自動檢舉暨
    宜蘭縣政府警察局三星分局報請臺灣宜蘭地方法院檢察署檢
    察官偵查起訴。
    理  由
壹、程序部分：
    按被告以外之人於審判外之言詞或書面陳述，除法律有規定
    者外，不得作為證據，刑事訴訟法第159條第1項定有明文。
    查本件證人賴雅各、王玉玲、林素萍、林念潔、江玉粉、蔡
    志強於警詢之供述，雖屬被告以外之人於審判外之陳述，惟
    被告及辯護人於本院調查證據時，已知有同法第159條第1項
    不得為證據之情形，而未於言詞辯論終結前聲明異議，依同
    法第159條之5第2項之規定，視為有同條第1項之同意，本院
    審酌上開證人之言詞陳述作成時之情況，認為適當，爰依同
    法第159條之5第1項之規定認有證據能力，合先敘明。
貳、實體部分：
一、訊據被告對於有於上開時間、地點持番刀殺害被害人沈美玉
    等情均坦承不諱，惟矢口辯稱其並無強灌被害人農藥云云，
    經查：
（一）上開犯罪事實，業據被害人家屬賴雅各指述甚詳，並經證
      人王玉玲、林素萍、林念潔、江玉粉、蔡志強分別於警詢
      、偵查中證述明確，復有相驗屍體證明書、法務部法醫研
      究所解剖報告書、法務部法醫研究所99醫鑑字第09911033
      20號鑑定報告書、法務部法醫研究所血清證物鑑定書、監
      視翻拍照片、通聯調閱查詢單、緊急救護案件紀錄表、受
      理各類案件紀錄表、員警工作紀錄簿、勘查報告、內政部
      警政署刑事警察局鑑定書、相驗解剖照片、現場照片、即
      時通IP紀錄、車輛詳細資料報表、刑事案件證物採驗紀錄
      表、羅東聖母醫院診斷證明書在卷可稽，並有番刀1把及
      草蕪松農藥2瓶扣案可資參佐，核均與被告前開任意性自
      白之事實相符，自堪信為真實。
（二）至被告雖辯稱並未強灌被害人農藥云云，然依法務部法醫
      研究所解剖鑑定結果「被害人血液、口腔棉棒和胃內容物
      均含巴拉刈，其中血液含2.5ug/ml巴拉刈，已達中毒（0.
      6-3.2ug/ml）濃度，但未達致死濃度（＞15ug/ml），因
      口腔、胃和血液中均含巴拉刈，研判需有一定量的巴拉刈
      由口腔進入胃內，經由腸胃道吸收進入血液，而由完整皮
      膚吸收的可能性較小」等情，此有法務部法醫研究所（99
      ）醫鑑字第0991103320號鑑定書在卷可考，可知被害人除
      口腔外，其胃部及血液中均含有巴拉刈之成分，若如被告
      所言僅潑灑在被害人之身上，何以被害人口腔、胃內及血
      液中均含有巴拉刈之成分，且其份量並非輕微，其血液中
      之濃度更已達2.5ug/ml中毒之程度？況依現場情形觀之，
      被害人遭被告以番刀猛刺後倒臥於地，豈有可能自行飲用
      吞嚥下農藥？故可知被害人確係遭被告強行自口中灌入農
      藥無誤。至被告雖又辯稱被害人之口腔牙齦並未有挫傷瘀
      血，可知被告並未強灌農藥云云，然查被害人係先遭被告
      以番刀刺殺後倒臥在地，被害人於該時已無力反抗，故縱
      被害人口腔牙齦內並未有挫傷瘀血，亦未能為被告有利之
      認定。且本院再經被告之聲請函詢法務部法醫研究所，經
      該所以100年6月2日法醫理字第1000002873號函覆：「(一)
      如同本所鑑定報告書七之（三）所示，鑑定人認為依本所
      毒物化學檢察結果，較不支持僅有潑灑巴拉刈於死者臉部
      。(二)如死者口腔有挫傷瘀血，可支持死者有遭強灌行為。
      但如死者口腔無挫傷瘀血，未必代表即無遭強灌之可能」
      等語，此有上開函文附卷可稽（見本院卷第52頁），是被
      告及辯護人上開所辯並不足採。
（三）從而，被害人確係因遭被告以番刀猛刺身體，而導致胸部
      銳器傷，造成心臟穿刺破裂，右側氣血胸和左側氣胸，因
      心因性休克和呼吸衰竭而死亡，故本件事證明確，被告殺
      人犯行堪以認定，應依法論科。
二、核被告所為，係犯刑法第271條第1項之殺人罪。查被告犯後
    於有偵查犯罪權限機關知悉犯罪人為何人前，已自行到案，
    為對未發覺之犯罪自首而接受裁判，應依法減輕其刑。
三、原審予以論科，固非無見。惟在法定刑範圍內量刑，固屬事
    實審之裁量職權，然應審酌被告一切犯罪情狀，為量刑輕重
    之標準，而犯罪後之態度，乃刑法第五十七條規定量刑尤應
    注意之情狀，不得忽略。本件被告於原審判決後，已將其名
    下所有座落於宜蘭縣大同鄉○○段607地號之土地贈與給被
    害人家屬賴雅各、賴庭恩、賴庭萱等人，此有和解契約一紙
    在卷可稽，應認具有悔意，犯罪後之態度不得謂不佳。原判
    決對此情狀，未及斟酌，仍屬不可維持，被告上訴意旨執此
    指摘原判決不當，自有撤銷改判之原因。茲審酌被告因被害
    人欲與其分手避不見面而起爭執，竟持預先準備之番刀刺殺
    被害人且強灌被害人農藥，造成被害人死亡不可回復之結果
    ，其犯罪所生之危害甚鉅，及其素行、犯罪之動機、手段，
    及其犯後坦承部分犯行之犯後態度，且將其名下位於宜蘭縣
    大同鄉○○段607地號之土地贈與給被人家屬，表達悔意等
    一切情狀，量處如主文第二項所示之刑。扣案之番刀1把及
    草蕪松農藥2瓶為被告所有供其犯罪所用之物，業據被告供
    陳在卷，爰依刑法第38條第1項第2款之規定，宣告沒收之。
據上論斷，應依刑事訴訟法第369條第1項前段、第364條、第299
條第1項前段，刑法第271條第1項、第62條前段、第38條第1項第
2款，判決如主文。
本案經檢察官莊俊仁到庭執行職務。
中    華    民    國   100    年    8     月    25    日
                  刑事第三庭審判長法  官  陳博志
                                  法  官  許文章
                                  法  官  陳德民
以上正本證明與原本無異。
如不服本判決，應於收受送達後十日內向本院提出上訴書狀，其
未敘述上訴之理由者並得於提起上訴後十日內向本院補提理由書
（均須按他造當事人之人數附繕本）。「切勿逕送上級法院」。
                                  書記官  高麗雯
中    華    民    國   100    年    8     月    26    日
附錄：本案論罪科刑法條全文
中華民國刑法第271條第1項
殺人者，處死刑、無期徒刑或10年以上有期徒刑。